【裁判字號】    98,上易,2113
【裁判日期】    981120
【裁判案由】    家暴傷害等
【裁判全文】
臺灣高等法院刑事判決                98年度上易字第2113號
上  訴  人
即  被  告  乙○○
選任辯護人  李岳明  律師
上列上訴人因家暴傷害等案件，不服臺灣板橋地方法院98年度易
字第567號，中華民國98年7月10日第一審判決（起訴案號：臺灣
板橋地方法院檢察署97年度偵字第16336號及移送併辦案號：98
年度偵字第1080號），提起上訴，本院判決如下：
    主  文
原判決關於附表二編號三至編號十部分暨應執行刑部分均撤銷。
乙○○犯如附表三編號二、三「罪名欄」所示之罪，各處如附表
三編號二、三「科刑欄」所示之刑，如易科罰金，均以新臺幣壹
仟元折算壹日。
其餘上訴駁回。
乙○○前揭撤銷改判部分與其被駁回部分，應執行有期徒刑伍月
，如易科罰金，以新臺幣壹仟元折算壹日。
    事  實
一、乙○○與甲○○原係同居男女朋友，2人間具家庭暴力防治
    法第3條第2款規定之家庭成員關係，乙○○因對甲○○提出
    分手一事心生不滿，於附表一編號一所示時間，基於恐嚇之
    犯意，以向甲○○借用之門號0000000000號行動電話（下稱
    系爭電話）傳送如附表一編號一所示簡訊內容至甲○○持用
    之門號0000000000號行動電話恫嚇甲○○，甲○○因而心生
    畏懼，致生危害於安全；乙○○又於97年4月22日，基於恐
    嚇之犯意，接續於附表一編號二至五所示時間，以借用之系
    爭電話傳送如附表一編號二至五所示之簡訊內容至甲○○持
    用之門號0000000000號行動電話恫嚇甲○○，甲○○因而心
    生畏懼，致生危害於安全；乙○○於97年4月23日，另基於
    恐嚇之犯意，接續於附表一編號六至九所示之時間，再次以
    系爭電話傳送如附表一編號六至九所示之簡訊內容至甲○○
    持用之門號0000000000號行動電話而恫嚇甲○○，甲○○因
    而心生畏懼，致生危害於安全。
二、案經甲○○訴由臺北縣政府警察局中和分局、土城分局報請
    臺灣板橋地方法院檢察署檢察官偵查起訴及移送併辦。
    理  由
一、訊據被告否認有何恐嚇犯行，辯稱：伊只向告訴人甲○○借
    用系爭電話幾天，97年4月22日發生打架事件後告訴人就把
    系爭電話拿走了，那些簡訊不是伊傳的，當時系爭電話不在
    伊手上云云。經查：
  (一)關於上開恐嚇犯行，證人即告訴人甲○○於偵訊及原審具結
    證稱：「伊曾與被告交往同居，約95年間交往，大約在97年
    1月分手，在96年間因被告欠款無法以自己的名義申辦電話
    ，伊就把自己申請的系爭電話借給被告使用，被告一直沒有
    還系爭電話，伊在（97年）4、5月自己把系爭電話停話，被
    告曾以系爭電話傳送如附表一所示各次恐嚇簡訊給伊，傳到
    伊使用的0000000000號行動電話，伊收到簡訊會害怕。」（
    見偵查卷第40至41頁、原審卷第47至50頁、第14 0頁正反面
    ），被告曾於警、偵訊時自承：「有向告訴人借用系爭電話
    ，沒有還告訴人，是告訴人去辦理停話。」（見偵查卷第4
    、48頁）；告訴人使用之門號0000000000號行動電話，確曾
    於附表一所示時間接獲附表一所示內容之簡訊，該等簡訊係
    由系爭電話所傳送之事實，有系爭電話之通聯紀錄、門號00
    00000000號行動電話訊息畫面照片20張（詳如附表一備註欄
    所示）在卷可考。被告雖稱：「伊於97年4月間是使用伊哥
    哥謝明哲申辦之0000000000號行動電話，該電話於97年4月6
    日、22日、23日均有與系爭電話之通聯紀錄，可見系爭電話
    案發時不是伊所持用，是告訴人持用云云；證人即被告友人
    吳孟哲於原審到庭證稱：伊認識謝明哲、乙○○兄弟2人，
    謝明哲於97年3月入監執行，之前伊找謝明哲時，是打謝明
    哲的電話，號碼是0000000000號，謝明哲去執行後，這支09
    86的電話就交給被告使用，打這支電話可以找到被告。」（
    見原審卷第45頁反面至第47頁），惟依卷附謝明哲之被告前
    案紀錄表所示，謝明哲係97年4月24日入監執行有期徒刑，
    目前在執行中，被告曾於原審供稱：「謝明哲入獄後將0000
    000000號電話給伊使用，伊是去警察局跟謝明哲把這支手機
    及鑰匙拿回來，警察局之後謝明哲就直接進去關，一直關到
    現在都尚未回來，入獄前0000000000號電話是謝明哲自己在
    使用。」（見原審卷第95頁反面），堪認被告係自97年4月
    24日起才開始使用謝明哲之0000000000號行動電話，在該日
    之前，0000000000號行動電話係謝明哲自行使用，是被告及
    證人吳孟哲所稱謝明哲於97年3月間入監執行，當時0000000
    000號行動電話由被告使用云云，與事實不符。又原審出示
    謝明哲之前案紀錄表後，被告改稱：「可能是記錯謝明哲入
    獄的時間了，謝明哲入獄前被通緝，不敢用自己的電話，電
    話都是給伊使用。」（見原審卷第95頁反面、第148頁反面
    ），然被告前已清楚說明向謝明哲取得0000000000號行動電
    話供己使用之經過（到警察局向謝明哲取回該支行動電話，
    謝明哲隨後直接入監服刑迄未釋放），顯然在謝明哲遭警逮
    捕入獄服刑前，上開電話係謝明哲自行持用，被告並未取得
    該支電話使用，被告嗣後改稱謝明哲入獄前即因通緝而將上
    開電話交由其使用云云，顯屬事後卸責之詞。由卷附系爭電
    話於97年4月6日、22日、23日通聯紀錄（見偵查卷第56至91
    頁）觀之，當時謝明哲之門號0000000000號行動電話於97年
    4月6日、22日與系爭電話有10次以上之通聯紀錄，於97年4
    月23日與系爭電話有3次通聯紀錄，可見兩支行動電話間聯
    絡頻繁，而被告於原審供述：「謝明哲與告訴人認識，但沒
    有交情，不會私下找告訴人。」（見原審卷第95頁反面）則
    謝明哲之0000000000號行動電話與系爭電話多次聯繫，反足
    以證明因被告與謝明哲為兄弟關係，被告以系爭電話於97年
    4月6日、22日、23日，在謝明哲97年4月24日入獄前與之密
    集聯繫，而非告訴人持用系爭電話無疑，是被告確於附表一
    所示時間，以系爭電話傳送附表一所示內容簡訊至告訴人持
    用之行動電話，簡訊內容均係威脅將對告訴人或其家人之生
    命、身體、名譽等採取不利舉動，致告訴人心生畏懼，已堪
    認定。
  (二)證人陳雨成雖於原審證稱：「伊有申辦門號0000000000號行
    動電話，該電話與系爭電話間，於97年4月22日3時46分有2
    通通聯紀錄，是1個叫『姿伶妹妹』的女網友跟伊講電話，
    伊是在網路上玩『戲谷麻將』遊戲時認識『姿伶妹妹』，伊
    跟『姿伶妹妹』聯絡是要用虛擬寶物跟該女網友交換點數卡
    ，跟伊講電話的聲音是女生，2通電話都是同一個女生跟伊
    講話。」（見原審卷第94至95頁），惟依卷附系爭電話97年
    4月22日3時46分通聯紀錄（見偵卷第66至67頁）所示，陳雨
    成持用門號0000000000號行動電話於97年4月22日3時46分2
    秒、3時46分6秒與系爭電話各聯絡1次，均以簡訊方式（SM
    SC）聯絡，2次聯絡起始時間與結束時間相同，即通話時間
    均為0秒，可見證人陳雨成根本未與持用系爭電話之人交談
    ，所述與系爭電話2次通聯都是和同一名女網友講話，講話
    的聲音是女生云云，與事實不符。又告訴人於原審證稱：「
    伊沒有在玩網路遊戲，被告有用伊的名字辦網路遊戲帳號玩
    遊戲，帳號名稱為『姿伶妹妹』，因為用女生的帳號跟人家
    聊天可能可以要到比較多金幣。」（見原審卷第141至142頁
    ），審酌同居男女因同住一處、關係親密，雙方共用同一網
    路遊戲帳號或其中一方使用他方名義申請之網路遊戲帳號均
    屬可能，被告與告訴人前為同居男女朋友，被告自有可能使
    用告訴人名義所申請之網路遊戲帳號，即使分手後亦然（因
    告訴人如未變更帳號密碼，或根本不知帳號密碼無從操作變
    更），何況，縱認證人陳雨成曾因網路遊戲認識『姿伶妹妹
    』之人，並曾與『姿伶妹妹』之人以簡訊聯絡交換虛擬寶物
    與點數卡，亦難認陳雨成與之聯絡之『姿伶妹妹』即為告訴
    人，故陳雨成前開證詞，不足據以認定系爭電話於97年4 月
    22日3時46分許係告訴人所持用，更無從據以認定附表一所
    示簡訊並非被告所傳送。
  (三)被告復稱：告訴人曾於97年5月2日以其使用之YAHOO！奇摩
    電子信箱帳號（apple671209）寄送1封電子郵件至伊所使用
    之YAHOO！奇摩電子信箱（帳號qＺ0000000000），郵件內容
    為「怕了吧.就算你沒有做的事我也一樣去告你啦！怎麼樣,
    啍.我警告你,你別再來惹我了,不然我要你家小朋友出事情,
    到時別怪我和我前夫手段殘忍～知道怕了吧～～還有你家人
    也給我小心點啦！」，上開電子信箱帳號是告訴人自己在用
    的，伊不知道密碼，可見本件恐嚇案件是告訴人誣陷伊云云
    ，並提出YAHOO！奇摩電子信箱電子郵件列印資料1份為證；
    然告訴人於原審稱：伊沒有傳這封信給被告，伊的帳號都給
    被告使用，被告知道伊YAHOO！奇摩電子信箱的帳號、密碼
    ，伊覺得這是被告自己傳給他自己的等語（見原審卷第141
    頁反面）。查被告與告訴人曾為同居男女朋友，互相知悉對
    方在YAHOO！奇摩網站所使用之帳號、密碼並不悖於常情，
    任何人知悉告訴人之YAHOO！奇摩網站所使用之帳號、密碼
    ，即得進入告訴人之電子信箱，並以告訴人名義寄送電子郵
    件，是尚難認定電子郵件係告訴人所寄送，該電子郵件亦不
    足據為對被告有利之認定。
  (四)綜上所述，本件事證明確，被告恐嚇犯行，洵堪認定；被告
    雖聲請傳訊謝明哲、調查告訴人YAHOO！奇摩帳號（apple67
    1209）刷卡紀錄，以證明其於謝明哲入獄前已使用門號0000
    000000號行動電話，及告訴人曾使用YAHOO！奇摩帳號刷卡
    消費等事，因本件待證事實已臻明瞭，無再予調查之必要，
    爰不予調查。
二、按家庭暴力者，謂家庭成員間實施身體或精神上不法侵害之
    行為；家庭暴力罪者，謂家庭成員間故意實施家庭暴力行為
    而成立其他法律所規定之犯罪。家庭暴力防治法第2條第1項
    、第2項定有明文，本件被告與告訴人曾為同居男女朋友，
    為家庭暴力防治法第3條第2款之家庭成員關係，被告所為前
    開恐嚇犯行，屬家庭暴力防治法第2條第2項之家庭暴力罪，
    惟家庭暴力防治法上開規定並無罰則，是此部分犯行應依刑
    法恐嚇危害安全罪予以論罪科刑。核被告所為，係犯刑法第
    305條恐嚇危害安全罪。被告就97年4月22日所為之恐嚇危害
    安全罪，即附表一編號二至五所為之恐嚇危害安全罪，係於
    同一天密接時間內，接續恐嚇告訴人，該4次恐嚇行為，獨
    立性極為薄弱，依一般社會觀念難以強行分離，顯係基於單
    一犯意接續所為，侵害同一法益，為接續犯，屬單純一罪。
    被告於97年4月23日所為之恐嚇危害安全罪，即附表一編號
    六至九所為之恐嚇危害安全罪，亦係同一天密接之時間內，
    接續恐嚇告訴人，該4次恐嚇之行為，獨立性亦極薄弱，依
    一般社會觀念難以強行分離，係基於單一犯意接續所為，侵
    害同一法益，為接續犯，亦屬單純一罪。再被告於97年4月6
    日（附表一編號一）、97年4月22日（附表一編號二至五）
    、97年4月23日（附表一編號六至九）所犯3次恐嚇犯行，犯
    罪時間、恐嚇內容均不相同，犯意各別、犯行各自獨立，應
    分論併罰。
三、原審以被告犯恐嚇危害安全罪犯行明確，適用刑法第305條
    、第41條第1項前段，刑法施行法第1條之1之規定，審酌被
    告因對告訴人意圖分手一事，心生不滿，傳送簡訊恐嚇告訴
    人，行為實有不當，且迄未與告訴人和解，及其犯罪動機、
    目的、手段、所生危害、犯後態度等一切情狀，認被告97年
    4 月6日21時21分犯恐嚇危害安全罪，處有期徒刑2月，如易
    科罰金，均以新臺幣1仟元折算1日等，經核於法並無違誤，
    量刑亦屬妥適，被告上訴否認此部分犯罪，為無理由，應予
    駁回。又原審對被告以附表二編號三至十部分予以論罪科刑
    ，固非無見，惟被告就附表一編號二至五所為之恐嚇危害安
    全罪，係一個接續之恐嚇行為，就附表一編號六至九所為之
    恐嚇危害安全罪，亦係一個接續之恐嚇行為，原判決就其接
    續之行為予以分論併罰，尚有未洽；雖被告上訴否認犯恐嚇
    罪並無理由，惟被告以縱認伊有恐嚇犯行，以伊發送簡訊之
    頻率，應係出於一個概括恐嚇故意，密切接近之時地實施數
    個恐嚇行為，應屬接續犯，指摘原判決不當等語，則為有理
    由，原判決此部分既有可議之處，自應由本院將原判決就附
    表二編號三至十之部分及定執行部分撤銷改判，爰審酌被告
    與告訴人曾為同居男女朋友，縱有感情糾紛，亦應以和平理
    性態度面對、處理，被告竟因對告訴人意圖分手一事，心生
    不滿，多次傳送簡訊恐嚇告訴人，行為實有不當，且迄未與
    告訴人和解，及其犯罪動機、目的、手段、所生危害，暨被
    告犯罪後之態度等一切情狀，分別量處如附表三編號二、三
    所示之刑，且諭知易科罰金之折算標準，並與附表三編號一
    所示之刑合併定應執行刑如主文所示。
四、被告就傷害罪部分，已於本院98年10月30日審理時撤回上訴
    ，併此敘明。
據上論斷，應依刑事訴訟法第368條、第369條第1項前段、第364
條、第299條第1項前段，刑法第305條、第41條第1項前段、第51
條第5款，刑法施行法第1條之1，判決如主文。
本案經檢察官王壬貴到庭執行職務。
中    華    民    國    98    年    11    月    20    日
                  刑事第二十三庭  審判長法  官  許宗和
                                        法  官  林海祥
                                        法  官  潘進柳
以上正本證明與原本無異。
不得上訴。
                                        書記官  任正人
中    華    民    國    98    年    11    月    20    日
┌────────────────────────────────────┐
│附表一                                                                  │
├──┬──────┬──────────────────┬───────┤
│編號│  犯罪時間  │         恐 嚇 簡 訊 內 容          │    備  註    │
├──┼──────┼──────────────────┼───────┤
│一  │97年4  月6日│爛貨…你在（應為「再」）不鳥沒有關係│臺灣板橋地方法│
│    │21時21分    │…我等等請機（應為「幾」）個人過去你│院檢察署97年度│
│    │            │媽洗頭店那裡大小聲…嗆聲！…如不在的│偵字第16336 號│
│    │            │話明天再去一次…不然去你那邊也可以…│偵查卷第16-18 │
│    │            │…反正我要你給我出現就對了！不信你等│頁（訊息10照片│
│    │            │等就會知道……我保證…              │4 張）        │
│    │            │                                    │              │
├──┼──────┼──────────────────┼───────┤
│二  │97年4 月22日│我會拿影片給你家小朋友看……看她們的│同上卷第24-25 │
│    │17時45分    │媽媽有多踐（應為「賤」）……如果你不│頁（訊息27照片│
│    │            │信邪的話……敢不鳥我！我要毀了你的一│3 張）        │
│    │            │切……你可以賭！幹                  │              │
├──┼──────┼──────────────────┼───────┤
│三  │97年4 月22日│我真的好不甘心……你越不鳥我我就越不│同上卷第19-20 │
│    │18時28分    │甘心……七點你一定也不會出現吧………│頁（訊息34照片│
│    │            │那麼就該死…我一定會毀了你和前夫幹…│3 張）        │
│    │            │我好恨…                            │              │
├──┼──────┼──────────────────┼───────┤
│四  │97年4 月22日│你還有半小時……要賭就別鳥我……我會│同上卷第21頁（│
│    │18時33分    │恨你一輩子……你和你前夫都該死      │訊息35照片2 張│
│    │            │                                    │）            │
├──┼──────┼──────────────────┼───────┤
│五  │97年4 月22日│你們不殘我不爽                      │同上卷第26頁（│
│    │21時56分    │                                    │訊息46照片1 張│
│    │            │                                    │）            │
├──┼──────┼──────────────────┼───────┤
│六  │97年4 月23日│當你毀容後…也無法整（應為「證」）明│同上卷第22-23 │
│    │15時3 分    │是我做的……因為不必我動手……賭不過│頁（訊息55照片│
│    │            │算你倒霉                            │2 張）        │
├──┼──────┼──────────────────┼───────┤
│七  │97年4 月23日│姿琳（應為「伶」）…你越是要躲…我越│同上卷第27-28 │
│    │15時24分    │是要你死…你真笨…諸（應為「豬」）頭│頁（訊息61照片│
│    │            │                                    │2 張）        │
├──┼──────┼──────────────────┼───────┤
│八  │97年4 月23日│有三個人在你前夫家附近看……不來找我│同上卷第28-29 │
│    │15時27分    │你們就別出現ㄛ                      │頁（訊息62照片│
│    │            │                                    │2 張）        │
├──┼──────┼──────────────────┼───────┤
│九  │97年4 月23日│叫人開車撞你媽……幹！你等著        │同上卷第30頁（│
│    │15時45分    │                                    │訊息65照片1 張│
│    │            │                                    │）            │
└──┴──────┴──────────────────┴───────┘
┌─────────────────────────────────┐
│附表二（原判決論罪科刑部分）                                      │
├──┬────────┬───────┬─────────────┤
│編號│    罪    名    │    科  刑    │        備      註        │
├──┼────────┼───────┼─────────────┤
│一  │犯傷害罪        │處有期徒刑貳月│原判決事實(一)部分、撤回上訴│
├──┼────────┼───────┼─────────────┤
│二  │犯恐嚇危害安全罪│處有期徒刑貳月│原判決事實(二)附表一編號一部│
│    │                │              │分                        │
├──┼────────┼───────┼─────────────┤
│三  │犯恐嚇危害安全罪│處有期徒刑貳月│原判決事實(二)附表一編號二部│
│    │                │              │分                        │
├──┼────────┼───────┼─────────────┤
│四  │犯恐嚇危害安全罪│處有期徒刑貳月│原判決事實(二)附表一編號三部│
│    │                │              │分                        │
├──┼────────┼───────┼─────────────┤
│五  │犯恐嚇危害安全罪│處有期徒刑貳月│原判決事實(二)附表一編號四部│
│    │                │              │分                        │
├──┼────────┼───────┼─────────────┤
│六  │犯恐嚇危害安全罪│處有期徒刑貳月│原判決事實(二)附表一編號五部│
│    │                │              │分                        │
├──┼────────┼───────┼─────────────┤
│七  │犯恐嚇危害安全罪│處有期徒刑貳月│原判決事實(二)附表一編號六部│
│    │                │              │分                        │
├──┼────────┼───────┼─────────────┤
│八  │犯恐嚇危害安全罪│處有期徒刑貳月│原判決事實(二)附表一編號七部│
│    │                │              │分                        │
├──┼────────┼───────┼─────────────┤
│九  │犯恐嚇危害安全罪│處有期徒刑貳月│原判決事實(二)附表一編號八部│
│    │                │              │分                        │
├──┼────────┼───────┼─────────────┤
│十  │犯恐嚇危害安全罪│處有期徒刑貳月│原判決事實(二)附表一編號九部│
│    │                │              │分                        │
└──┴────────┴───────┴─────────────┘
┌─────────────────────────────────┐
│附表三                                                            │
├──┬────────┬───────┬─────────────┤
│編號│    罪    名    │    科  刑    │        備      註        │
├──┼────────┼───────┼─────────────┤
│一  │犯附表一編號1恐 │處有期徒刑貳月│上訴駁回部分              │
│    │嚇危害安全罪    │              │                          │
├──┼────────┼───────┼─────────────┤
│二  │犯附表一編號2至 │處有期徒刑貳月│原判決撤銷改判部分        │
│    │5恐嚇危害安全罪 │              │                          │
├──┼────────┼───────┼─────────────┤
│三  │犯附表一編號6至 │處有期徒刑貳月│原判決撤銷改判部分        │
│    │9恐嚇危害安全罪 │              │                          │
└──┴────────┴───────┴─────────────┘
罪科刑法條：
中華民國刑法第305條
以加害生命、身體、自由、名譽、財產之事，恐嚇他人致生危害
於安全者，處2 年以下有期徒刑、拘役或3 百元以下罰金。


司法院資訊處製作；財團法人民間司法改革基金會備份。
